【裁判字號】    88,易緝,252
【裁判日期】    890605
【裁判案由】    詐欺
【裁判全文】
臺灣高雄地方法院刑事判決                        八十八年度易緝字第二五二號
    公  訴  人  臺灣高雄地方法院檢察署檢察官
    被      告  甲○○
    選任辯護人  黃金龍
右列被告因詐欺案件，經檢察官提起公訴（八十五年度偵字第四七八號），本院判決
如左：
    主  文
甲○○意圖為自己不法之所有，以詐術使人將本人之物交付，處有期徒刑肆月，緩刑
貳年。
    事  實
一、甲○○於民國八十四年間，因其自己擔任會首之互助會遭部分會員倒會，而需負
    擔此部分之會款，且其亦參與他人之每月新台幣三萬元之互助會，致經濟狀況不
    佳，仍於同年三月間，明知其無按期繳交互助會款之能力及真意，竟意圖為自己
    不法之所有，基於詐欺取財之故意，向乙○○佯稱願參加其所招募「自八十四年
    三月十日起會、每會一萬元、採外標制、會員含會首共二十五員」之互助會，並
    交付會首錢一萬元予乙○○。其後於第二會之八十四年四月十日，即以五千八百
    元之高標金參與競標而得標，致乙○○陷於錯誤，認甲○○有按月繳付死會會款
    之能力及意願，而交付其與其他活會會員計約二十四萬元之會款與甲○○。詎甲
    ○○於詐得前開款項後，僅於八十四年五月間繳付一期死會會款一萬五千元（尚
    不足八百元），其後即逃逸無蹤，未再續繳死會會款，乙○○至此始知受騙。嗣
    經本院於八十五年四月二十六日發佈通緝，迨八十八年七月二十九日，甲○○始
    為警緝獲。
二、案經乙○○訴由台灣高雄地方法院檢察署檢察官偵查起訴。
    理  由
一、訊據被告甲○○固坦承參加告訴人乙○○所招募之互助會，並標取會款，惟矢口
    否認有詐欺犯行，辯稱：是因為伊起的會有其他會員不繳會款云云。惟查，右揭
    事實，業據告訴人乙○○指訴綦詳，並提出互助會單、被告所簽發之本票影本多
    張為證，且參酌被告自承參加本件互助會，是為以會養會，以標取本件互助會款
    填補遭倒會之會款，及支付其另參與之三萬元互助會會款（見八十九年四月二十
    六日審判筆錄），顯見被告於參與本件互助會時，經濟狀況已屬不佳，並非於標
    取本件互助會會款後，始突遭倒會之不預期額外支出，足認其於參加本件互助會
之時，即無繳納會款之能力，再者，參酌被告於取得約二十四萬元互助會會款後
    ，僅繳納一期不足額之死會會款一萬五千元，其後即無法聯絡等情，此為被告所
    不否認，顯見其於標取本件互助會會款之初，即無按期繳納死會會款之真意；是
    被告前開辯解，為圖卸刑責之詞，顯不足採，本件事證明確，被告犯行堪予認定
    。
二、核被告所為，係犯刑法第三百三十九條第一項之詐欺取財罪。爰審酌被告於標取
    約二十四萬元會款後，即拒不繳納死會會款，對告訴人乙○○及其他互助會員造
    成損害非小，且犯後否認犯行，態度不佳，惟其已與告訴人乙○○達成民事和解
    ，此有和解書一紙附卷可參，及其犯罪之動機、手段、目的等一切情狀，量處如
    主文所示之刑。又被告前未曾受有期徒刑以上刑之宣告，此有本院刑案被告院內
    索引卡紀錄表、台灣高雄地方法院檢察署刑案資料查註紀錄表各一紙附卷可稽，
    其因一時失慮，致罹刑典，且與告訴人乙○○達成民事和解，經此偵審程序及罪
    刑宣告，當知所警惕，信無再犯之虞，本院認所宣告之刑以暫不執行為適當，併
    予以宣告緩刑二年，以啟自新。
三、台灣高雄地方法院檢察署檢察官另以該署八十五年度偵字第八五０二號、第一四
    六八五號、第一四六八七號甲○○詐欺案件，與本案有連續犯之關係，而移送併
    辦。惟查，該三案件為被告甲○○於八十三年五月五日、六月十五日各招募一互
    助會，後於八十四年八月間止會，此為該三案之告訴人丙○○等所是認，而以該
    二互助會從起會至止會，期間均已長達一年多，且距完會之八十四年十一月五日
    、八十四年十二月十五日，均僅剩四會、五會，本院就併辦之部分，尚難認被告
    甲○○有詐欺之罪嫌，自與前揭有罪部分無裁判上一罪之關係，應退回台灣高雄
    地方法院檢察署再行處理，附此敘明。
據上論斷，應依刑事訴訟法第二百九十九條第一項前段，刑法第三百三十九條第一項
、第七十四條第一款，罰金罰鍰提高標準條例第一條前段，判決如主文。
中      華      民      國    八十九    年      六      月      七      日
                                  臺灣高雄地方法院刑事第一庭
                                      法  官  曾  逸  誠
右正本證明與原本無異。
如不服本判決，應於判決送達後十日內，向本院提出上訴狀。
                                      書記官    許玉城
中    華    民    國      八十九      年      六  月      七      日
附錄本案論罪科刑法條：
刑法第三百三十九條第一項：
意圖為自己或第三人不法之所有，以詐術使人將本人或第三人之物交付者，處五年以                               以前項方法得財產上不法之利益或使第三人得之?
下有期徒刑、拘役或科或併科一千元以下罰金。


司法院資訊處製作；財團法人民間司法改革基金會備份。
